【裁判字號】    95,訴,333
【裁判日期】    950731
【裁判案由】    違反毒品危害防制條例
【裁判全文】
臺灣屏東地方法院刑事判決               95年度訴字第333號
公  訴  人  臺灣屏東地方法院檢察署檢察官
被      告  甲○○
上列被告因違反毒品危害防制條例案件，經檢察官提起公訴（95
年度毒偵字第360 號），嗣被告於本院準備程序進行中先就被訴
事實為有罪之陳述，本院告知被告簡式審判程序之旨，並聽取當
事人之意見後，裁定改由受命法官獨任依簡式審判程序審理，本
院判決如下：
    主  文
甲○○連續施用第一級毒品，累犯，處有期徒刑壹年肆月，扣案
如附表編號一所示之海洛因沒收銷燬之，扣案如附表編號三所示
之注射針筒壹支沒收銷燬之，扣案如附表編號四所示之葡萄糖壹
包沒收。又連續施用第二級毒品，累犯，處有期徒刑柒月，扣案
如附表編號二所示之甲基安非他命沒收銷燬之。應執行有期徒刑
壹年玖月。扣案如附表編號一、二、三所示之物，均沒收銷毀之
。扣案如附表編號四所示之物沒收。
    事  實
一、甲○○前於民國87年間因施用毒品案件，經本院裁定觀察勒
    戒後，認無繼續施用毒品傾向，由臺灣屏東地方法院檢察署
    檢察官於87年11月6 日，以87年偵字第7009號不起訴處分確
    定。嗣又因施用毒品案件，經本院裁定觀察勒戒後，認有繼
    續施用毒品傾向，另裁定強制戒治，並於88年2 月9 日以88
    年易字第132 號判處有期徒刑7 月，而上述強制戒治處遇經
    評定為合格，無繼續戒治之必要，本院裁定停止強制戒治付
    保護管束，於88年6 月29日出所。其於停止強制戒治付保護
    管束期間，再因施用毒品案件，經本院裁定撤銷停止戒治，
    令入戒治處所執行剩餘之戒治處分，於89年9 月25日強制戒
    治執行完畢，徒刑部分經本院以89年易字第523 號判處有期
    徒刑8 月，於89年5 月29日確定，而於90年9 月21日縮短刑
    期假釋出獄。復再因施用毒品犯行，經本院以92年度毒聲字
    第60號裁定令入戒治處所強制戒治，並於92年7 月14日以92
    年度訴字第76號判決有期徒刑10月確定，嗣因毒品危害防制
    條例修正，甲○○強制戒治部分執行至93年1 月9 日即逕行
    報結，惟接續徒刑之執行而於93年11月8 日縮刑期滿，隔日
    執行完畢出獄。
二、甲○○詎仍未戒除吸食毒品之惡習，復基於施用第一級毒品
    海洛因之概括犯意，自95年1 月3 日10時許起至同年2 月9
    日16時許止，以14天左右1 次之頻率，在台中市中科康林玻
    璃公司廁所內，以注射針筒摻水或葡萄糖注射於手臂上之方
    式，連續施用第一級毒品海洛因多次；另基於施用第二級毒
    品甲基安非他命之概括犯意，於上開時間、地點，以將甲基
    安非他命置入玻璃管內燒烤燃燒成煙並吸食之方式，連續施
    用第二級毒品甲基安非他命多次。嗣為警於95年2 月10日17
    時10分許，在屏東縣屏東市○○路上經同意搜索而查獲，並
    扣得如附表編號一所示之第一級毒品海洛因1 包（淨重0.39
    公克、空包裝重0.28公克）、附表編號二所示之第二級毒品
    甲基安非他命3包（驗前毛重5.05公克，驗後毛重5.03公克
    ）、如附表編號三所示之注射針筒1 支、如附表編號四所示
    之葡萄糖1包。
三、案經屏東縣警察局里港分局報請臺灣屏東地方法院檢察署檢
    察官偵查起訴。
    理  由
一、訊據被告甲○○對於上揭犯罪事實均坦承不諱，復查：
（一）經警於查獲被告當日18時所採之尿液，經本院送驗結果，
      係呈嗎啡及甲基安非他命陽性反應，此有高雄醫學大學附
      設中和紀念醫院95年5 月23日編號0000-000號檢驗報告1
      份在卷可稽。
（二）此外，扣案之如附表編號一、二所示之毒品確屬第一級毒
      品海洛因及第二級毒品甲基安非他命無訛，此分別有法務
      部調查局95年5 月23日調科壹字第000000000 號鑑定通知
      書及高雄醫學大學附設中和紀念醫院95年5 月22日編號00
      00-000號檢驗報告各1 份在卷可稽；又本件尚有如附表編
      號三所示之注射針筒1 支扣案可稽，該等物品經送鑑定，
      亦確認其上含有第一級毒品海洛因之殘留，此有高雄醫學
      大學附設中和紀念醫院95年5 月22日編號0000-000號檢驗
      報告附卷可參，核與被告施用本件第一級毒品海洛因所使
      用之物相符，益見被告確有施用第一級毒品海洛因及第二
      級毒品甲基安非他命無誤。
（三）按修正毒品危害防制條例就施用毒品者，祇於「初犯」及
      「5 年後再犯」二種情形，有其追訴條件之限制，即須於
      初犯經觀察、勒戒或強制戒治釋放後，5 年內均無施用毒
      品之行為，始能認其前所實施之觀察、勒戒或強制戒治已
      足遮斷毒癮，而得於5 年後再犯時，再予適用初犯之規定
      ，重行觀察、勒戒等程序。倘5 年內已經再犯，被依法追
      訴處罰，縱其第3 次（或第3 次以上）施用毒品之時間在
      初犯釋放5 年以後，即與「5 年後再犯」之情形有別，且
      因已於「5 年內再犯」，顯見其再犯率甚高，原實施觀察
      、勒戒或強制戒治，已無法收其實效，而無5 年戒斷期之
      存在，自無再經觀察、勒戒及強制戒治之必要，應得逕行
      追訴處罰。亦即5 年期間之計算，係指相鄰之前後二次施
      用毒品時間之間隔而言，非可飛躍自初次起算其5 年期間
      （最高法院95年度臺非字第65號、95年度台上字第1071號
      判決要旨可參）。再觀被告如前所述之施用毒品前科紀錄
      ，被告既曾於「5 年內再犯」施用毒品犯行，且經本院於
      92 年7月14日以92年度訴字第76號判決有期徒刑10月確定
      判處罪刑確定，又於95年1 月3 日10時，為本件施用第一
      級毒品之犯行，自非屬毒品危防制條第20條第3 項所定「
      5 年後再犯」之情形。
（四）綜上所述，被告本件施用毒品罪行，事證應屬明確，其犯
      行應堪認定。
二、新舊法比較：
（一）查被告行為後，刑法第2 條第1 項業於94年2 月2 日以華
      總一義字第09400014901 號令修正公布，並自95年7 月1
      日起施行；修正後刑法第2 條第1 項規定，已將新舊法律
      適用之「從新從輕」原則，改採「從舊從輕」原則。惟按
      刑法第2 條第1 項所稱之法律，係指刑罰所依存的整體法
      律狀態，故所謂「法律有變更」者，除形式上有變更之外
      ，應進一步指足以影響行為的可罰性與法律效果的法令因
      修正或廢止而有所變更之實質上變更者而言。所以刑法法
      律變更概念，應界定此，而為新舊法之比較，合先敘明。
（二）連續犯部分：
      修正後刑法第56條已刪除連續犯之規定，而本案被告先後
      多次施用毒品犯行，均時間緊接，所犯構成要件相同，均
      顯係基於概括之犯意為之，依修正前刑法第56條均屬連續
      犯，以一罪論，但得加重其刑至二分之一；惟如依新法規
      定，因連續犯業已刪除，即應按數罪之規定併罰，數罪併
      罰之結果，顯較諸以一罪論而加重其刑至二分之一之結果
      不利於被告；比較新舊法結果，以修正前刑法較有利於行
      為人。
（三）累犯部分：
      刑法修正後第47條第1 項規定「受徒刑之執行完畢，或一
      部之執行而赦免後，五年以內故意再犯有期徒刑以上之罪
      者，為累犯，加重本刑至二分之一。」，與修正前刑法第
      47條規定不同。修正後刑法關於累犯之規定，其5 年以內
      再犯之罪以故意犯為限，始應論以累犯。本案被告前曾因
      施用毒品犯行，經本院於92年7 月14日以92年度訴字第76
      號判決有期徒刑10月確定，而於93年11月8 日縮刑期滿，
      隔日執行完畢出獄一節，有臺灣高等法院被告全國前案紀
      錄表1 份在卷可憑，於5 年內故意再犯有期徒刑以上之本
      件，不論依新舊法規定，均應論以累犯，比較新舊法結果
      ，並無有利或不利之情形，故依刑法第2 條第1 項前段規
      定，本案關於被告是否構成累犯之適用，自應適用行為時
      之法律即修正前刑法第47條規定為累犯。
（四）定應執行刑部分：
      被告行為後，刑法第51條業於94年1 月7 日修正公布，並
      於95年7 月1 日施行，修正前刑法第51條規定：「數罪併
      罰，分別宣告其罪之刑，依左列各款定其應執行者：」其
      中第5 款規定：「宣告多數有期徒刑者，於各刑中之最長
      期以上，各刑合併之刑期以下，定其刑期。但不得逾二十
      年。」修正後刑法第51條第5 款規定：「宣告多數有期徒
      刑者，於各刑中之最長期以上，各刑合併之刑期以下，定
      其刑期。但不得逾三十年。」比較結果，修正後刑法並非
      較有利於行為人，依刑法第2 條第1 項前段之規定，仍應
      依修正前刑法，定其應執行之刑。
（五）參酌最高法院95年5 月23日刑事庭第8 次會議決議，比較
      新舊法時應就罪刑有關之共犯、未遂犯、想像競合犯、牽
      連犯、連續犯、結合犯，以及累犯加重、自首減輕暨其他
      法定加減原因（如身分加減）與加減比例等一切情形，本
      於統一性及整體性原則，綜其全部罪刑之結果而為比較。
      本件綜合比較結果，因被告依修正前刑法為連續犯，其餘
      同上所述亦均依修正前刑法對被告較為有利，是應一體適
      用修正前刑法即行為時刑法。
三、查海洛因及甲基安非他命分屬毒品危害防制條例第2 條第2
    項第1 款所規定之第一級毒品及同條項第2 款所規定之第二
    級毒品，核被告所為，係犯毒品危害防制條例第10條第1 項
    施用第一級毒品罪及同條第2 項施用第二級毒品罪。被告持
    有毒品，復進而施用，其持有毒品之低度行為，為施用毒品
    之高度行為所吸收，均不另論罪。被告先後施用第一級毒品
    海洛因及第二級毒品甲基安非他命之犯行，時間緊接，所犯
    構成要件相同，顯係基於概括犯意為之，為連續犯，依修正
    前刑法第56條規定，以一罪論，並加重其刑。被告所犯上開
    二罪間，犯意各別，罪名不同，應分論併罰之。被告前因施
    用毒品犯行，經本院於92年7 月14日以92年度訴字第76號判
    決有期徒刑10月確定，而於93年11月8 日縮刑期滿，隔日執
    行完畢出獄一節，有臺灣高等法院被告全國前案紀錄表1份
    在卷可稽，其於刑之執行完畢，5 年以內再犯本件有期徒刑
    以上之罪，為累犯，依修正前刑法第47條規定遞加重其刑。
    爰審酌被告施用毒品，足以戕害其身心，滋生其他犯罪，惡
    化治安，嚴重損及公益，且被告前屢犯施用毒品罪行（如事
    實欄一、所述），竟再為本件施用毒品犯行，顯見其不思悔
    改，自制力亦顯不佳；惟另考量被告於犯後即能坦承犯行，
    而其施用毒品行為於本質上係屬自我戕害行為，反社會性之
    程度應屬較低等一切情狀，酌情分別量處如主文所示之刑，
    並依修正前刑法定其應執行之刑，以資懲儆。
四、末按沒收為從刑，與主刑有從屬關係，倘主刑與從刑均已修
    正，經依刑法第2 條就主刑比較結果，應適用最有利之修正
    前舊法時，依從刑附屬於主刑之原則，自不得就新舊法予以
    割裂適用，應一律適用修正前之舊法（最高法院90年度第45
    26號判決要旨參照）。扣案之如附表編號一所示第一級毒品
    海洛因1 包（淨重0.39 公 克、空包裝重0.28公克）、如附
    表編號二所示第二級毒品甲基安非他命1 包（驗前毛重5.05
    公克、驗後毛重5.03公克），為毒品危害防制條例第2 條第
    2 項第1 款及第2 款所示之第一、二級毒品，屬違禁物，應
    依毒品危害防制條例第18條第1 項前段規定沒收銷燬之；至
    包裝毒品之空包裝袋，因其上之海洛因及甲基安非他命已沾
    附於包裝袋上而難以分離，亦應視為毒品，均應依同條例第
    18條第1 項前段之規定，宣告沒收銷燬之，至鑑驗耗損之毒
    品因已滅失，自無庸宣告沒收銷燬，併此敘明。至扣案如附
    表編號三所示之注射針筒1 支，經鑑定結果，含有第一級毒
    品海洛因之殘留，有高雄醫學大學附設中和紀念醫院95年5
    月22日0000-000號檢驗報告1 紙在卷可參，因客觀上均已無
    法與殘留之海洛因完全析離，應視同毒品，依毒品危害防制
    條例第18條第1 項前段之規定沒收銷燬之。又扣案如附表編
    號四所示之葡萄糖，既經被告供承為其所有，乃加入海洛因
    倒入注射針筒內以供施用第一級毒品海洛因所用之物（見里
    警分刑字第0950005345號卷95年2 月10日警詢筆錄），應另
    依刑法第38條第1 項第2 款之規定，均予宣告沒收。
據上論斷，應依刑事訴訟法第273 條之1 第1 項、第299 條第1
項前段，毒品危害防制條例第10條第1 項、第2 項、第18條第1
項前段，刑法第11條、第56條（修正前）、第47條（修正前）、
第51條第1 項第5 款（修正前）、第38條第1 項第2 款（修正前
），判決如主文。
本件經檢察官吳岳輝到庭執行職務。
中    華    民    國    95    年    7     月    31    日
                  刑事第一庭    法  官  羅培毓
以上正本證明與原本無異。
如不服本判決應於收受本判決送達後10日內向本院提出上訴書狀
，其未敘述上訴理由者，並得於提起上訴後10日內向本院補提理
由書狀（均須按他造當事人之人數附繕本）「切勿逕送上級法院
」
中    華    民    國    95    年    7     月    31    日
                                書記官  張儷薾
附表：
┌──┬─────────┬───┬────────────┐
│編號│ 物            品 │數  量│  檢   驗    結    果   │
├──┼─────────┼───┼────────────┤
│ 一 │海洛因            │ 1包  │陽性（淨重0.39公克、空包│
│    │                  │      │裝重0.28公克）法務部調查│
│    │                  │      │局95年5 月23日調科壹字第│
│    │                  │      │000000000號鑑定通知書。 │
│    │                  │      │                        │
├──┼─────────┼───┼────────────┤
│ 二 │甲基安非他命      │ 3包  │陽性（驗前重量5.05公克、│
│    │                  │      │驗後重量5.03公克）。    │
│    │                  │      │高雄醫藥大學附設中和紀念│
│    │                  │      │醫院95年5 月22日編號9505│
│    │                  │      │-280號檢驗報告          │
├──┼─────────┼───┼────────────┤
│ 三 │注射針筒          │ 1支  │呈海洛因陽性反應。      │
│    │                  │      │高雄醫藥大學附設中和紀念│
│    │                  │      │醫院95年5 月22日編號9505│
│    │                  │      │-281號檢驗報告          │
│    │                  │      │                        │
├──┼─────────┼───┼────────────┤
│ 四 │葡萄糖            │ 1包  │無任何毒性反應。        │
│    │                  │      │高雄醫藥大學附設中和紀念│
│    │                  │      │醫院95年5 月22日編號9505│
│    │                  │      │-282號檢驗報告          │
└──┴─────────┴───┴────────────┘
附錄本判決論罪科刑法條：
毒品危害防制條例第10條
施用第一級毒品者，處六月以上五年以下有期徒刑。
施用第二級毒品者，處三年以下有期徒刑。


司法院資訊處製作；財團法人民間司法改革基金會備份。
